【裁判字號】    98,簡上,283
【裁判日期】    981225
【裁判案由】    損害賠償
【裁判全文】
臺灣臺中地方法院民事判決             98年度簡上字第283號
上  訴  人  甲○○
被上訴  人  乙○○
訴訟代理人  徐祐偉律師
複代理  人  陳夏毅律師
上列當事人間請求損害賠償事件，上訴人對於中華民國98年8月
14日本院台中簡易庭98年度中簡字第1680號第一審判決提起上訴
，本院於民國98年12月11日言詞辯論終結，判決如下：
    主    文
上訴駁回。
第二審訴訟費用由上訴人負擔。
    事實及理由
壹、上訴人起訴主張：
一、被上訴人於民國97年2月13日22時許，無故在上訴人位於臺
    中市○區○○路218巷2之1號住處之門口辱罵三字經，與上
    訴人同住之母親即訴外人朱昱蓉出門查看時，竟遭被上訴人
    毆打，上訴人欲上前制止，亦遭被上訴人以徒手及以腳猛踢
    腹部之方式傷害，致上訴人受有手及手指擦傷暨腹壁挫傷等
    傷害。被上訴人更將上訴人壓倒在地，欲置上訴人於死地，
    適里長路過而見狀，將被上訴人拉開，惟被上訴人仍硬闖上
    訴人住處，踢破安全玻璃門，手握鐵門把，欲繼續攻擊上訴
    人及其母親，且口出：「臭雞巴，幹你娘雞巴」等惡言及恐
    嚇要放火燒上訴人之住處。嗣97年4月3日，又故意開車至上
    訴人住處門口猛踩油門，使人心生畏懼，並連續在97年5 月
    26日、27日及同年6月7日、6月16日，至上訴人住處門口，
    以「幹你娘、雞巴、幹你祖公」、「給你臉，不要臉，太不
    要臉了，吥...」、「你自以為大嗎，你什麼東西...」、「
    幹你娘，我全部給你燒掉，要炸死你，臭雞巴，雞巴」等不
    堪入耳之言語，恐嚇辱罵上訴人與其全家人，使上訴人長期
    處在懼怕不安當中，身心受創嚴重。為此，求為命被上訴人
    賠償上訴人因遭受傷害，無法擔任技師工作達一個月，因而
    減少薪資收入損失新台幣（下同）2萬元及精神慰撫金23 萬
    元，合計被上訴人應給付上訴人25萬元，及自98年4月25 日
    起至清償日止，按週年利率5%計算之利息。
二、上訴後補稱：被上訴人係麵粉大盤商，其慣於在鄉里間恐嚇
    、傷害並隨意毆打鄰人，欺壓老弱婦孺，並有多起犯案紀錄
    ，上訴人與被上訴人間無冤無仇，僅因被上訴人見上訴人及
    其家人容易欺負，即故意到上訴人家門口怒罵，威脅上訴人
    全家長達半年之久，且被上訴人在前開刑案時間發生當下，
    無故毆打上訴人之母親，造成其母親腦震盪及憂慮症，上訴
    人並因此受傷，被上訴人之行為至今仍令上訴人心驚膽跳，
    無法平靜度日，並嚴重影響上訴人全家性命安全及產生精神
    傷害。
貳、被上訴人則以：
一、被上訴人對於97年2月13日22時許，在上訴人住處門前毆打
    上訴人，並以腳踢其腹部，致上訴人受有手及手指擦傷、腹
    壁挫傷等傷害之事實，並不爭執，惟上訴人並未證明其因遭
    傷害而無法工作，致受有薪資之損失，其請求賠償減少之薪
    資收入，自非有據。又被上訴人係因經商失敗，借酒澆愁，
    復因酒後情緒失控，始有傷害上訴人之舉，被上訴人於該刑
    事案件審理中，已向上訴人表達歉意，並試圖與上訴人和解
    ，然因上訴人請求之金額過高，始未達成協議。並聲明：上
    訴人之訴駁回。
二、上訴後補稱：兩造為鄰居，均居住於台中市○○路218巷，
    上訴人及其母朱昱蓉係分住於巷口2-1號、2號，被上訴人則
    住於巷尾19號。該巷為袋地，進入巷尾即無通路，被上訴人
    因經營食品原料買賣，需經過上訴人住家巷口始能進入巷尾
    裝卸貨品，故被上訴人實希望與上訴人及其母親和睦相處，
    然上訴人之母親長期蓄意停放車輛於巷口處，屢屢造成被上
    訴人裝卸貨物通行困難，雖經多次溝通均無效果。嗣於97年
    2月13日晚間，被上訴人因巷口又遭上訴人之母親阻擋，酒
    醉情緒失控，遂與上訴人之母親理論，並和上訴人及其母發
    生肢體糾紛，被上訴人當下亦有受傷。然被上訴人酒醒後，
    即一再對上訴人道歉，並請當地里長轉贈紅包合計46,000元
    表示慰問，展現誠意，然上訴人及其母卻拒絕接受，其等事
    後不但向警方舉報被上訴人為流氓，又向臺灣台中地方法院
    檢察署提出傷害告訴，經本院刑事庭以98年度簡字第409 號
    判決被上訴人應執行有期徒刑6個月並得以易科罰金，雖上
    訴人及其母訴請上訴，然其上訴業經二審法院駁回，被上訴
    人亦已按期繳納罰金完畢。被上訴人經上開事件後，已痛定
    思痛不再貪杯，並將原審民事判決被上訴人應給付之賠償金
    額6萬元交予上訴人，欲藉實際行動表示確有悔悟之心，惟
    上訴人仍認不足而提起上訴，且未說明被上訴人應再給付損
    害賠償金額19萬元及其利息之依據，其上訴顯無理由，應予
    駁回等語，資為抗辯。
參、本件原審對於上訴人之請求，為上訴人部分敗訴之判決，並
    依職權宣告假執行，上訴人不服，遂提起上訴，並聲明：
    （一）原判決不利於上訴人部分廢棄。（二）前項廢棄部分
    ，被上訴人應再給付上訴人19萬元及自98年4月25日起至清
    償日止，按週年利率5%計算之利息。被上訴人則聲明：上訴
    駁回。
肆、得心證之理由：
一、按刑事庭移送民事庭之附帶民事訴訟，僅移送後之訴訟程序
    ，應適用民事訴訟法，至移送前之訴訟行為是否合法，仍應
    依刑事訴訟法決定之（刑事訴訟法第第490條參照）。第一
    審刑事庭依刑事訴訟法第504條第1項，移送民事庭之附帶民
    事訴訟，其提起合法與否，自應依刑事訴訟法予以判斷，不
    得於移送民事庭後，將關於獨立民事訴訟追加他訴之法規，
    溯及於附帶民事訴訟提起之時而適用之，遂認附帶民事訴訟
    為合法（最高法院41年台上字第50號判例參照）。故移送民
    事庭之附帶民事訴訟，縱其移送前提起此項訴訟，不合刑事
    訴訟法第487條所定之要件，而有同法第502條第1項關於訴
    之不合法之規定情形時，但其移送後之訴訟程序，既應適用
    民事訴訟法，即屬同法第249條第1項第6款所謂起訴不備其
    他要件，仍應依該條項款之規定，以裁定駁回之（最高法院
    44 年台抗字第4號判例參照）。次按因犯罪而受損害之人，
    於刑事訴訟程序得附帶提起民事訴訟，對於被告及依民法負
    賠償責任之人，請求回復其損害，刑事訴訟法第487條第1項
    定有明文。是附帶民事訴訟，係因犯罪而受損害之人，為請
    求回復其損害，於刑事訴訟程序附帶提起之民事訴訟，提起
    是項訴訟，自須限於被訴之犯罪事實侵害其私權，致生損害
    者，始得為之。換言之，附帶民事訴訟之提起，必以刑事訴
    訟程序之存在為前提，若刑事訴訟未經提起公訴或自訴，或
    非刑事訴訟程序認定之犯罪事實侵害其私權，縱因同一事故
    而受有損害，亦不得對於應負賠償責任之人，提起附帶民事
    訴訟（最高法院91年度台抗字第306號判決參照）。查上訴
    人固主張被上訴人於97年2月13日22時許，在伊住家門口辱
    罵三字經及「臭雞巴，幹你娘雞巴」等惡言，另於同年4 月
    3日，故意開車至伊住處門口猛踩油門，令伊與家人心生畏
    懼；再連續於1.97年5月26日、2.97年5月27日及3.97年6 月
    7日，至伊住處門口，「幹你娘、雞巴、幹你祖公」、「給
    你臉，不要臉，太不要臉了，吥．．．」及「你自以為大嗎
    ，你什麼東西．．．」等不堪入耳之言語，辱罵伊與伊之家
    人；復於97年6月16日至伊住處門口，以「幹你娘，我全部
    給你燒掉，要炸死你，臭雞巴，雞巴」等語，恐嚇與辱罵伊
    與伊之家人，均係故意不法侵害其名譽及自由等語，然查細
    觀本院98年度簡字第409號傷害等刑事判決，並未認定被上
    訴人有於97年4月3日，故意開車至上訴人住處門口猛踩油
    門，而恐嚇上訴人之犯行；於97年6月7日，有至上訴人住
    處門口，以上開言詞公然侮辱上訴人之犯行。又上開刑事判
    決固認定被上訴人於97年2月13日、97年5月26日、97年5 月
    27日、97年6月16日，確有為公然侮辱及恐嚇危害安全之犯
    行，然犯罪被害人則為朱昱蓉及林宗前，並非上訴人。準此
    ，上訴人既非此部分因犯罪而受損害之人，自不得提起附帶
    民事訴訟，本院刑事庭疏於注意，將此本應以判決駁回之訴
    ，以裁定移送於原審，其訴顯不合法。原審就此以判決駁回
    上訴人之訴，雖有未當，然與上訴人應受敗訴裁判之結果，
    並無二致，仍應認此部分上訴為無理由。
二、次按因故意或過失，不法侵害他人之權利者，負損害賠償責
    任；不法侵害他人之身體或健康者，對於被害人因此喪失或
    減少勞動能力或增加生活上之需要時，應負損害賠償責任；
    不法侵害他人之身體、健康、名譽、自由、信用、隱私、貞
    操，或不法侵害其他人格法益而情節重大者，被害人雖非財
    產上之損害，亦得請求賠償相當之金額。其名譽被侵害者，
    並得請求回復名譽之適當處分，民法第184條第1項前段、第
    193條第1項及第195條第1項分別定有明文。查上訴人主張被
    上訴人於97年2月13日22時許，在上訴人住處前，傷害上訴
    人之手及腹部，並以將放火燒上訴人住處等語恐嚇上訴人之
    事實，為被上訴人所不爭執，被上訴人顯係侵害上訴人之身
    體與自由，則上訴人請求被上訴人賠償其因此所受損害，應
    屬有據。
三、茲就上訴人聲明不服之各項金額，應否准許，分述如下：
（一）上訴人主張：伊之手與手指遭被上訴人割傷，致伊長達1
      個月之期間，無法從事原本在祥聖公司擔任之技師工作，
      因而受有薪資損失20,000元等語，為被上訴人所否認，則
      依民事訴訟法第277條前段規定，應由上訴人就其主張受
      有此項損害之事實，負舉證責任。上訴人於原審雖提出由
      祥聖公司出具、其上載有上訴人之提繳工資為月薪
      17,280元之97年2月份勞工退休金計算名冊1紙為證，然該
      名冊至多僅能證明上訴人受僱於祥聖公司，並經該公司為
      其辦理勞工保險，尚無從據此推論上訴人之手與手指因遭
      被上訴人傷害而無法工作；除此之外，上訴人未能提出其
      他證據，證明被上訴人不法傷害其身體，已導致其不能從
      事前述工作，並因而受有收入減少之損失，則就此項應由
      其負舉證責任之利己事實，應受不利益之認定。是上訴人
      以其身體遭被上訴人不法侵害而無法工作，因而受有薪資
      損失為由，請求被上訴人賠償20,000元，自非有據。
（二）次查，被上訴人於97年2月13日22時許，在上訴人住處門
      口傷害上訴人之身體，並以放火燒屋等言語恐嚇上訴人，
      已侵害上訴人之身體與免受恐懼之自由，則上訴人請求被
      上訴人以相當金額賠償其所受非財產上之損害，自屬正當
      。爰審酌上訴人曾在加拿大之大學就讀，嗣因父親逝世而
      返國，目前就讀逢甲大學夜間部，白天則在祥聖公司工作
      ，該公司每月為其提繳薪資為17,280元；被上訴人為初中
      肄業，現經營協信商行，每月收入約40,000元（原審判決
      誤載為20,000元）等情，業據兩造陳明，復有上訴人提出
      之上開勞工退休金計算名冊為憑；又上訴人名下有不動產
      2筆（原審判決誤載為5筆），被上訴人名下有不動產6筆
      、汽車1輛、投資2筆、存款177,605元及187,500元等情，
      復據被上訴人於原審具狀陳明，並有原審依職權調取之兩
      造稅務電子閘門財產調件明細表2件附卷可稽。本院斟酌
      兩造之教育程度、經濟能力、財產狀況，及被上訴人不思
      敦親睦鄰，竟無故以暴力傷害上訴人之身體，並以燒毀上
      訴人居住之房屋等語恐嚇上訴人，使上訴人身心受有痛苦
      等一切情狀，認上訴人請求精神慰撫金以60,000元為適當
      。
四、綜上所述，上訴人本於侵權行為之法律關係，請求被上訴人
    賠償精神慰撫金60,000元，及自刑事附帶民事起訴狀繕本送
    達被上訴人翌日即98年4月25日起至清償日止，按年息5%計
    算之利息之範圍內，核屬正當，應予准許；逾此範圍之請求
    ，為無理由，應予駁回。原審就前開不應准許部分為上訴人
    敗訴之判決，並駁回其假執行之聲請，核無不合。上訴意旨
    指摘此部分原判決不當，聲明廢棄改判，為無理由，應駁回
    其上訴。
伍、結論：本件上訴為無理由，依民事訴訟法第436條之1第3項
    、第449條第1項、第78條，判決如主文。
中    華    民    國    98    年    12    月    25    日
                  民事第二庭  審判長法  官  王  銘
                                    法  官  涂秀玲
                                    法  官  黃炫中
正本證明與原本無異。
不得上訴。
中    華    民    國    98    年    12    月    25    日
                                    書記官


司法院資訊處製作；財團法人民間司法改革基金會備份。
